臺灣彰化地方法院刑事判決　　　　　　　96年度易字第1060號
公　訴　人　臺灣彰化地方法院檢察署檢察官
被　　　告　甲○○
上列被告因家庭暴力事件之傷害等案件，經檢察官提起公訴（96
年度偵字第3312號），本院判決如下：
    主  文
甲○○損壞他人之物，處拘役參拾日，減為拘役拾伍日，如易科
罰金，以新臺幣壹仟元折算壹日。又損壞他人之物，處拘役肆拾
日，減為拘役貳拾日，如易科罰金，以新臺幣壹仟元折算壹日。
又傷害人之身體，處拘役肆拾日，減為拘役貳拾日，如易科罰金
，以新臺幣壹仟元折算壹日。又損壞他人之物，處拘役參拾日，
減為拘役拾伍日，如易科罰金，以新臺幣壹仟元折算壹日。應執
行拘役陸拾日，如易科罰金，以新臺幣壹仟元折算壹日。
    犯罪事實
一、甲○○為乙○○之妻，彼2 人為家庭暴力防治法第3 條第1
    款所稱之家庭成員關係。甲○○因財務問題經常與乙○○發
    生爭執，竟分別為下列犯行：
（一）於民國95年10月7 日晚上8 時許，在彰化縣社頭鄉新厝村
      新興巷72號（甲○○原與乙○○同住之處所），因2 人意
      見不合互有爭執，甲○○即基於毀損他人物品之犯意，徒
      手將乙○○所有之監視器主機、監視閉路器、電話機及電
      腦鍵盤各1 臺摔壞【合計價值約新臺幣（下同）3 萬元】
      ，足以生損害於乙○○。
（二）於95年10月16日上午9 時40分許，同在上址，因故2 人發
      生口角爭執，甲○○又基於毀損他人物品之犯意，徒手將
      乙○○所有之電腦主機、電腦螢幕、鍵盤、電鍋、DVD 機
      及血壓器各1 臺摔壞（合計價值約10萬餘元），足以生損
      害於乙○○。
（三）於95年10月16日晚上7 時許，同在上址，彼2 人又起衝突
      ，甲○○竟基於傷害他人身體之犯意，以拳頭（手指戴有
      戒指）毆打乙○○之臉部，乙○○欲離開時，甲○○又絆
      倒乙○○，並以腳踹乙○○之身體，造成乙○○受有前額
      撕裂傷、鼻樑擦傷及右膝瘀傷等傷害。
（四）於95年10月18日下午1 時20分許，同在上址，雙方又意見
      不合，甲○○又基於毀損他人物品之犯意，持剪刀1 支（
      未扣案）將乙○○所製作好之香腸（約數百臺斤、價值約
      2 萬8 千元）剪破損壞，足以生損害於乙○○。
二、案經乙○○訴由臺灣彰化地方法院檢察署檢察官偵查起訴。
    理  由
一、本案下列引用之供述及非供述證據，經本院依法踐行調查證
    據程序，公訴人及被告甲○○均不爭執各該證據之證據能力
    ，且亦查無依法應排除其證據能力之情形，是後述所引用證
    據之證據能力皆無疑義，合先敘明。
二、上揭犯罪事實，業據被告於本院審理時坦承不諱，核與證人
    即告訴人乙○○於警詢、偵查中所證述之情節相符，且有伍
    倫綜合醫院驗傷診斷書影本2 紙、伍倫綜合醫院函暨所附乙
    ○○就診病歷資料、現場照片等件附卷可稽（參見96年度他
    字第376 號卷，第23-24 、44、52-53 、57-58 、82-88 頁
    ；96年度偵字第3312號，第4-6 頁；本院卷），足見被告之
    自白與事實相符，堪以採信。至證人乙○○雖稱被告有持似
    手指虎之器具對伊毆打，惟被告於本院審理時堅稱伊僅以拳
    頭毆打乙○○，並未持任何器械，可能因伊手指有戴戒指才
    會造成該等傷害等語，又本案並未查扣任何相關物品以資憑
    認，且被告所稱上情亦不違反常情，依罪疑惟輕原則，僅得
    認定被告係以拳頭毆打告訴人，併此敘明。綜上所述，本件
    事證明確，被告上開傷害及毀損之犯行均堪認定，應依法論
    科。
三、按家庭暴力者，謂家庭成員間實施身體或精神上不法侵害之
    行為；又家庭暴力罪者，謂家庭成員間故意實施家庭暴力行
    為而成立其他法律所規定之犯罪；家庭暴力防治法第2 條第
    1 、2 款分別定有明文（按96年3 月28日修正公布前之同法
    第2 條第1 、2 項亦為相同規定，僅屬條款變更）。查被告
    甲○○與告訴人乙○○為夫妻關係，業據被告所自承，且經
    證人即告訴人乙○○證述在卷，屬家庭暴力防治法第3 條第
    1 款所稱之家庭成員關係，被告對告訴人乙○○施以傷害犯
    行，已屬家庭成員間實施精神上、身體上不法侵害之行為，
    即為家庭暴力防治法第2 條第1 款之家庭暴力。核被告所為
    ，係犯刑法第277 條第1 項之傷害罪及同法第354 條之毀損
    罪，而其傷害犯行係屬於對家庭成員間實施精神及身體上不
    法侵害之行為，自該當家庭暴力防治法所稱之家庭暴力罪，
    惟因家庭暴力防治法對於家庭暴力罪並無科處刑罰之規定，
    是以僅依刑法傷害罪之規定予以論罪科刑即可。又被告所犯
    上開傷害及各次毀損罪間，犯意各別，行為互殊，應予分論
    併罰。爰審酌被告對於婚姻關係或家庭糾紛之解決，應本於
    理性、和平之手段與態度為之，其以上開非和平之手段造成
    告訴人身心痛苦及壓力，行為確有不該，惟念及被告犯後已
    坦承犯行、態度尚佳，暨考量其品行、智識程度、犯罪之動
    機、目的、手段、所生之危害等一切情狀，分別量處如主文
    所示之刑，並諭知易科罰金之折算標準。末查，本件被告犯
    罪時間均在96年4 月24日以前，所犯為傷害及毀損罪，悉合
    於減刑條件，應依中華民國96年罪犯減刑條例第2 條第1 項
    第3 款之規定，各減其宣告刑二分之一，並定其應執行之刑
    及易科罰金之折算標準，以示懲儆。【按中華民國96年罪犯
    減刑條例第5 條係規定「本條例施行前，經通緝而未於中華
    民國九十六年十二月三十一日以前自動歸案接受偵查、審判
    或執行者，不得依本條例減刑」，查本件被告雖經本院依法
    傳喚、拘提無著後，於96年9 月6 日發布通緝在案，惟中華
    民國96年罪犯減刑條例係於96年7 月16日施行，而本件被告
    既於96年9 月6 日始經本院通緝在案（參卷附本院96年9 月
    6 日通緝書1 紙），顯不符前述第5 條不得減刑之規範，是
    仍應依中華民國96年罪犯減刑條例予以減刑，併此指明】。
    至被告用以剪破告訴人乙○○之剪刀1 支，因未扣案，且乏
    證據足認係被告所有之物，爰不另為宣告沒收。
據上論斷，應依刑事訴訟法第299 條第1 項前段，刑法第277 條
第1 項、第354 條、第41條第1 項前段、第51條第6 款，中華民
國罪犯減刑條例第2 條第1 項第3 款、第7 條、第9 條，刑法施
行法第1 條之1 ，判決如主文。
本案經檢察官黃淑媛到庭執行職務。
中　　華　　民　　國　　96　　年　　10　　月　　18　　日
                  刑事第一庭          法  官  郭麗萍
以上正本證明與原本無異。
如不服本判決應於收受本判決後10日內向本院提出上訴書狀，其
未敘述上訴理由者，並得於提起上訴後10日內向本院補提理由書
狀（均須按他造當事人之人數附繕本）「切勿逕送上級法院」。
告訴人或被害人對於判決如有不服具備理由請求檢察官上訴者，
其上訴期間之計算係以檢察官收受判決正本之日期為準。
中　　華　　民　　國　　96　　年　　10　　月　　22　　日
                                      書記官  張子涵
附錄本案論罪科刑法條全文：
中華民國刑法第277條
（普通傷害罪）
傷害人之身體或健康者，處 3 年以下有期徒刑、拘役或 1 千元
以下罰金。
犯前項之罪因而致人於死者，處無期徒刑或 7 年以上有期徒刑；
致重傷者，處3 年以上10年以下有期徒刑。
中華民國刑法第354條
（毀損器物罪）
毀棄、損壞前二條以外之他人之物或致令不堪用，足以生損害於
公眾或他人者，處2 年以下有期徒刑、拘役或5 百元以下罰金。
